臺灣板橋地方法院刑事判決　　　　　　　96年度訴字第2673號
公　訴　人　臺灣板橋地方法院檢察署檢察官
被　　　告　甲○○
上列被告因違反著作權法案件，經檢察官提起公訴（九十六年度
偵緝字第一○三五號），於被告為有罪之陳述後，本院改依簡式
審判程序審理，茲判決如下：
    主  文
甲○○幫助明知係侵害著作財產權之重製物而散布，其重製物為
光碟，處有期徒刑肆月，如易科罰金，以新臺幣壹仟元折壹日；
減為有期徒刑貳月，如易科罰金，以新臺幣壹仟元折壹日。緩刑
貳年，緩刑期內付保護管束。扣案盜版影音光碟片拾柒片沒收。
    事實及理由
一、犯罪事實：
  (一)甲○○能預見提供自己帳戶予不認識之他人使用，足供非法
    散布侵害著作權重製物之人於販售時使買受人匯入金錢後逕
    為提領之，致犯罪偵查機關無法藉由所使用帳戶追查真正之
    行為人，而幫助其等違反著作權法之犯罪，且此等結果之發
    生亦不違反其本意。竟於民國九十五年七月十一日前往中國
    信託商業銀行就其原於九十一年九月二十四日所申請開設之
    該銀行中壢分行帳號000000000號帳戶辦理變更印
    鑑後，旋於九十五年七月十一日至同年月十九日期間內之某
    日，在不詳處所，將上開帳戶之存摺、提款卡及密碼，以不
    詳之代價，提供予真實姓名年籍不詳之成年人及其所屬之犯
    罪集團成員使用，以此方式幫助該人及其所屬之犯罪集團成
    員從事販賣盜版光碟之犯行。嗣該販賣盜光碟集團成員取得
    上開帳戶後，明知「LOST檔案（第二季）」、「愛在哈佛」
    之視聽著作，分別係美商迪士尼企業股份有限公司（下稱美
    商迪士尼公司）、永峰國際影音有限公司（下稱永峰公司）
    取得著作財產權，受我國著作權法保護之視聽著作，未經前
    揭公司之同意或授權，不得擅自散布該等著作，且明知其於
    不詳時地取得之「LOST檔案（第二季）」及「愛在哈佛」重
    製光碟，均係違法重製之盜版光碟；竟基於散布違法重製之
    盜版光碟之犯意，自九十五年十一月間起，在大陸地區某地
    ，利用電腦連結網路，在YAHOO ！奇摩拍賣網站上以帳號「
    skymi123」、「skymi1234 」刊登以每套光碟含郵寄運費新
    臺幣（下同）六百元之價格販賣上開盜版光碟之訊息，供不
    特定人下標購買，待交易完成後，再寄電子郵件與買家聯絡
    ，迨買受人將價金匯入所指定之甲○○上開帳戶內，該犯罪
    集團成員再以郵局掛號之方式，將上開盜版光碟寄至買受人
    指定之處所，先後以此方式侵害前揭著作權人之著作財產權
    。嗣分別於九十五年八月十四日、九十五年十一月十六日，
    經財團法人電影及錄影著作保護基金會專員張家智、永峰公
    司法務專員陳正剛上網連結至YAHOO ！奇摩拍賣網站瀏覽時
    發覺，即分別下標購得上開「LOST檔案（第二季）」及「愛
    在哈佛」盜版光碟各乙套，並以ATM 轉帳之方式，將貨款匯
    入甲○○所有之上開帳戶內，不詳犯罪集團成員再以郵寄方
    式分別將上開盜版光碟寄至張家智、陳正剛指定之處所，張
    家智、陳正剛取得上開盜版光碟後，旋即報警處理並提供所
    購得盜版光碟「LOST檔案（第二季）」乙套（共八片）及「
    愛在哈佛」乙套（共九片）供警扣案，嗣經警循線查獲。
  (二)案經美商迪士尼公司訴由內政部警政署保安警察第二總隊第
    一大隊第一中隊，及永峰公司訴由臺北市政府警察局中正第
    一分局移送臺灣板橋地方法院檢察署檢察官偵查起訴。
二、證據：
  (一)被告甲○○於本院審理中之自白。
  (二)告訴代理人張家智、李中生與陳正剛分別於警詢及偵查中之
    指訴。
  (三)著作權證明文件及授權使用合約書影本。
  (四)扣案盜版光碟「LOST檔案（第二季）」乙套（共八片）及「
    愛在哈佛」乙套（共九片）。
  (五)財團法人電影及錄影著作保護基金會鑑識報告。
  (六)雅虎奇摩拍賣網站之登入位址資料、拍賣網頁列印資料、電
    子郵件列印資料、Mintac.com Whois資料庫查詢函。
  (七)中國信託商業銀行股份有限公司九十六年五月十七日中信銀
    集作字第九六五○四一二三號函及所附被告上開帳戶之開戶
    基本資料與歷史交易查詢報表，及帳戶之綜合月結單四紙。
  (八)告訴代理人張家智、陳正剛所提出之自動櫃員機交易明細表
    二紙。
  (九)按金融帳戶為個人理財之工具，申請開設金融帳戶並無任何
    特殊之限制，一般民眾皆可以存入最低開戶金額之方式申請
    之，且一人亦可以在不同之金融機構申請多數之存款帳戶使
    用，此乃眾所週知之事實，則依一般人之社會生活經驗，苟
    見陌生人不以自己名義申請開戶，反而向他人蒐集借用他人
    之銀行帳戶供己使用，衡情當可知悉該搜集帳戶之人係為掩
    飾身分而防止犯罪偵查機關查知提領款項人員之真實身分；
    且此利用他人帳戶作為包括販賣盜版光碟在內之犯罪之用而
    使犯罪偵查機關無法藉由所使用帳戶追查真正之犯罪行為人
    之情形，近年來亦屢見不鮮，並經治安機關大力宣導提醒民
    眾勿任意交付自己帳戶予他人，而為社會所週知，被告提供
    自己帳戶供他人使用雖非參與販賣盜光碟行為之犯罪構成要
    件行為，主觀上亦難遽認就該等犯罪行為具共同犯意聯絡，
    然此項行為客觀上實足以幫助此等違反著作權法犯罪之可能
    性，被告主觀上難以諉為不知，竟仍決意交予他人使用，尤
    見對此等結果之發生並不違反其本意，而足認其就此幫助他
    人違反著作權法犯行之行為具有不確定故意無訛。
三、論罪科刑之法律適用：
  (一)核被告甲○○所為，係犯刑法第三十條第一項前段、著作權
    法第九十一條之一第三項、第二項之幫助明知為侵害著作財
    產權之光碟重製物而散布罪。又被告交付他人使用之帳戶雖
    為年籍不詳之人多次作為販賣盜光碟犯罪使用，然實僅有乙
    次交付帳戶之幫助行為，自僅能論以一個幫助犯罪；其以一
    個幫助行為侵害二名被害人之不同著作財產權之財產法益，
    而觸犯二個幫助詐欺取財罪名，為想像競合犯，應依刑法第
    五十五條之規定從一重處斷。又被告幫助他人犯罪，應依刑
    法第三十條第二項之規定，按正犯之刑減輕之。
  (二)爰審酌被告提供帳戶予他人作為不法使用，非但造成國家機
    關偵查犯罪之困難，使違反著作權法犯罪之正犯行為人逍遙
    法外，亦使為販賣盜版光碟犯罪之人得以順利隱匿自己之身
    分而避免遭查獲，類此行為已嚴重損及社會治安，所造成之
    危害甚鉅，迭為社會大眾及輿論所嚴予批評，自應予以相當
    之非難，然本件被告之犯行僅止於幫助而非正犯，可非難性
    自應與正犯有別，復參酌其並無犯罪前科（參臺灣高等法院
    被告前案紀錄表），素行非劣，及於審理中能直承犯行，犯
    罪後態度尚稱良好等一切情狀，量處如主文所示之刑，並諭
    知易科罰金之折算標準，以資儆懲。又被告本件犯罪在民國
    九十六年四月二十四日以前，復無中華民國九十六年罪犯減
    刑條例所列不予減刑之情形，應依同條例第二條第一項第三
    款之規定，就所受宣示之有期徒刑減其刑期二分之一。至減
    刑後易科罰金之折算標準，仍應依原宣示之折算標準而無庸
    另定，併此敘明。
  (三)又被告前未曾受有期徒刑以上刑之宣告，經此起訴審判程序
    ，當能知所警惕而信無再犯之虞，本院認所宣告之刑以暫不
    執行為適當，併依刑法第七十四條第一項第一款諭知緩刑二
    年，以啟自新。惟為確實使其有正確之法律觀念並提供必要
    之協助及督促，且依其所犯情節認有加以追蹤觀護之必要，
    亦併依刑法第九十三條第一項後段之規定，宣告緩刑期內付
    保護管束，俾由地方法院檢察署之觀護人予以適當之督促，
    並發揮附條件緩刑制度之立意及避免短期自由刑執行所肇致
    之弊端，以觀後效。
  (四)扣案盜版影音光碟十七片（含「LOST檔案（第二季）」乙套
    八片，及「愛在哈佛」乙套共九片），均係被告所幫助之正
    犯所有供上開違反著作權法犯罪所用之物，均應依著作權法
    第九十八條之規定宣告沒收之。
四、依刑事訴訟法第二百七十三條之一第一項、第二百九十九條
    第一項前段、第四百五十四條第一項，著作權法第九十一條
    之一第三項、第二項、第九十八條，刑法第十一條前段、第
    三十條第一項前段、第二項、第五十五條、第七十四條第一
    項第一款、第九十三條第一項後段，判決如主文。
中　　華　　民　　國　　96　　年　　10　　月　　30　　日
                    刑事第十庭  審判長法  官  侯志融
                                      法  官  歐陽漢菁
                                      法　官　楊博欽
上正本證明與原本無異。
如不服本判決應於送達後十日內向本院提出上訴狀。
                                      書記官  李慈容
中　　華　　民　　國　　96　　年　　10　　月　　30　　日
附錄本案論罪科刑法條全文：
著作權法第九十一條之一：
  擅自以移轉所有權之方法散布著作原件或其重製物而侵害他人
  之著作財產權者，處三年以下有期徒刑、拘役，或科或併科新
  臺幣五十萬元以下罰金。
  明知係侵害著作財產權之重製物而散布或意圖散布而公開陳列
  或持有者，處三年以下有期徒刑，得併科新臺幣七萬元以上七
  十五萬元以下罰金。
  犯前項之罪，其重製物為光碟者，處六月以上三年以下有期徒
  刑，得併科新臺幣二十萬元以上二百萬元以下罰金。但違反第
  八十七條第四款規定輸入之光碟，不在此限。
  犯前二項之罪，經供出其物品來源，因而破獲者，得減輕其刑
  。
